臺灣基隆地方法院刑事判決　　　　　　　 96年度訴字第145號
公　訴　人　臺灣基隆地方法院檢察署檢察官
被　　　告　乙○○
上列被告因違反毒品危害防制條例案件，經檢察官提起公訴（96
年度毒偵字第250、252號）暨移送併辦（96年度毒偵字第287、3
78、626、704號），被告並為有罪陳述，本院合議庭乃裁定由受
命法官獨任以簡式審判程序進行審理，並判決如下：
    主  文
乙○○施用第一級毒品，累犯，處有期徒刑拾月，扣案之第一級
毒品海洛因包（驗餘後淨重合計零點陸公克），併同無從與之
完全析離之分裝袋只，均沒收銷燬；注射針筒壹支，沒收。又
施用第二級毒品，累犯，處有期徒刑捌月。應執行有期徒刑壹年
肆月，扣案之第一級毒品海洛因包（驗餘後淨重合計零點陸公
克），併同無從與之完全析離之分裝袋只，均沒收銷燬；注射
針筒壹支，沒收。
    事  實
一、乙○○前於民國87年間，因初犯施用毒品案件（違反麻醉藥
    品管理條例），經臺灣基隆地方法院檢察署檢察官提起公訴
    ，乃法院猶未審理終結，旋又續犯施用毒品案件，經觀察、
    勒戒後，認無繼續施用毒品之傾向，於87年11月21日經釋放
    出所，並先、後由臺灣基隆地方法院檢察署檢察官於87年11
    月21日，以87年度偵字第4941號為不起訴處分確定；由本院
    於87年12月18日，以87年度易緝字第55號判決免刑確定。乃
    又二犯施用毒品案件，經觀察、勒戒後，認有繼續施用毒品
    之傾向，經法院裁定送強制戒治（90年1 月3 日始停止戒治
    付保護管束；乃於管束期間又三犯施用毒品案件致遭撤銷上
    開停戒處分，並於90年8 月7 日再度入所，俟91年1 月14日
    始因完成本次毒癮戒斷療程而經釋放出所），並由臺灣彰化
    地方法院檢察署檢察官提起公訴，經臺灣彰化地方法院於89
    年4 月10日，以89年度易字第278 號判決有期徒刑六月確定
    （施用第二級毒品）；再三犯施用毒品案件，由臺灣彰化地
    方法院檢察署檢察官提起公訴，經臺灣彰化地方法院於90年
    4 月20日，以90年度易字第133 號判決有期徒刑七月確定（
    施用第二級毒品）；復四犯施用毒品案件，由臺灣基隆地方
    法院檢察署檢察官提起公訴，經本院於90年10月19日，以90
    年度易字第530 號判決有期徒刑八月確定（施用第二級毒品
    ）。嗣其因三犯、四犯施用毒品案件經判處之徒刑七月、八
    月，經本院於91年3 月19日，以91年度聲字第117 號裁定應
    執行有期徒刑一年二月確定，再與其二犯施用毒品案件經判
    處之徒刑六月合併計算執行刑期，90年5 月31日發監執行（
    惟自90年8 月7 日起，曾一度改接插前開強制戒治，俟91年
    1 月15日，始接續執行關此徒刑）、92年1 月28日假釋出監
    、92年6 月16日假釋期滿未經撤銷，其未執行之刑，以已執
    行論。詎乙○○又五犯施用毒品案件，由臺灣彰化地方法院
    檢察署檢察官提起公訴，經臺灣彰化地方法院於93年5 月6
    日，以93年度易緝字第16號判決有期徒刑一年確定（施用第
    二級毒品），93年6 月21日發監執行、94年4 月13日縮刑期
    滿執行完畢；再六犯施用毒品案件，由臺灣彰化地方法院檢
    察署檢察官提起公訴，經臺灣高等法院臺中分院於95年10月
    18日，以95年度上訴字第2022號判決有期徒刑一年一月確定
    （施用第二級毒品），現正執行中（此部分尚不構成累犯）
    。
二、乙○○猶不思戒除毒癮，復基於反覆持續施用第一級毒品海
    洛因之犯意，自95年12月19日下午3 時起，至96年3 月8 日
    下午6 時止，或在基隆市○○區○○街319 號2 樓其租住處
    ，或在基隆市○○區○○街之公共廁所內，將稀釋後之海洛
    因置入注射針筒再持以施打血管或將海洛因捲放入香煙內再
    點燃吸食，藉以施用第一級毒品海洛因，平均1 日施用1 次
    。又基於反覆持續施用第二級毒品安非他命類（安非他命暨
    甲基安非他命）之犯意，自95年12月19日下午3 時起，至96
    年3 月8 日下午6 時止，在基隆市○○區○○街319 號2 樓
    其租住處，將安非他命類置入自行組裝之玻璃球吸食器內燒
    烤使生霧化白煙再以口鼻吸食，藉以施用第二級毒品安非他
    命類，平均1 日施用1 至2 次。嗣為警先、後於下列時、地
    分別查獲：(1)於95年12月20日下午3 時50分，在基隆市○○
    路、忠二路口盤查查獲，並扣得乙○○所有之第一級毒品海
    洛因1 包（驗餘後淨重0.17公克），經採其尿液送驗，結果
    呈嗎啡（海洛因代謝後尿液檢出成份）、安非他命暨甲基安
    非他命陽性反應；(2)於96年1 月1 日下午2 時5 分，在基隆
    市○○街、忠三路口盤查查獲，經採其尿液送驗，結果呈嗎
    啡、安非他命暨甲基安非他命陽性反應；(3)於96年1 月10日
    上午10時，在基隆市○○路303 巷13號4 樓國都旅社310 室
    前盤查查獲，並扣得乙○○所有之注射針筒1 支，經採其尿
    液送驗，結果呈嗎啡、安非他命暨甲基安非他命陽性反應；
    (4)於96年2 月3 日下午1 時10分，在基隆市○○路7 號前盤
    查查獲，並扣得乙○○所有之第一級毒品海洛因1 包（驗餘
    後淨重0.09公克），經採其尿液送驗，結果呈嗎啡陽性反應
    ；(5)於96年2 月4 日下午3 時，在基隆市○○街一帶盤查查
    獲，經採其尿液送驗，結果呈嗎啡、安非他命暨甲基安非他
    命陽性反應；(6)於96年2 月12日上午10時，在基隆市○○路
    、文明路口盤查查獲，並扣得乙○○所有之第一級毒品海洛
    因1 包（驗餘後淨重0.34公克），經採其尿液送驗，結果呈
    嗎啡、安非他命暨甲基安非他命陽性反應，始悉上情。
三、案經基隆市警察局第一分局、第二分局、第四分局移送臺灣
    基隆地方法院檢察署檢察官偵查起訴暨併案審理。
    理  由
壹、程序事項
    本案被告乙○○所犯者非為死刑、無期徒刑、最輕本刑為三
    年以上有期徒刑之罪或高等法院管轄之第一審案件，其於準
    備程序進行中，先就被訴事實為有罪之陳述，經告知其簡式
    審判程序之旨，並聽取公訴人、被告之意見後，本院業已依
    刑事訴訟法第二百七十三條之一第一項規定，裁定由受命法
    官獨任以簡式審判程序進行本案之審理。
貳、實體事項
一、前揭事實業據被告乙○○於本院審理時坦承不諱，並有注射
    針筒1 支、海洛因3 包（驗餘後淨重合計0.6 公克）扣案及
    法務部調查局96年1 月9 日調科壹字第09623002560 號鑑定
    書、96年3 月17日調科壹字第09623023950 號鑑定書、96年
    3 月17日調科壹字第09623023980 號鑑定書各1 件在卷可佐
    。又被告前後6 次為警查獲後所採集之尿液檢體，經分別送
    請臺灣尖端先進生技醫藥股份有限公司、臺灣檢驗科技股份
    有限公司以氣相層析質譜儀法為確認檢驗之結果，或呈嗎啡
    （海洛因代謝後尿液檢出成份）、安非他命暨甲基安非他命
    陽性反應，或呈嗎啡陽性反應。此並有臺灣尖端先進生技醫
    藥股份有限公司濫用藥物檢驗報告、臺灣檢驗科技股份有限
    公司濫用藥物尿液檢驗報告暨相對應之尿液檢體對照表等件
    在卷可憑；參之以酵素免疫分析或薄層定性分析等方式為初
    步篩檢者，檢驗結果雖有相當程度偽陽性之可能，然以氣（
    液）相層析、質譜分析之儀器為交叉確認者，檢驗結果出現
    偽陽性之機率則極低，因而具有公信力，核足為對涉嫌人不
    利之認定；暨一般人注射海洛因經體內吸收代謝約30分鐘以
    後，乃轉換以嗎啡為主要成份（主要型態），陸續隨尿液排
    出體外，並以最初6 至12小時之排泄量最多。若以日計，約
    有80% 之毒品代謝物（嗎啡），可在注射後24小時以內隨尿
    液排出體外，至其他剩餘劑量則可在數日內分別隨尿液排出
    體外；又安非他命類經口服投與後，70% 約於24小時以內自
    尿液中排出，90% 則於96小時以內自尿液中排出，是實務目
    前固衡常以尿液檢測判斷受驗者曾否施用毒品，惟鑑於國內
    現階段針對尿液所檢測者，僅為該尿液是否呈安非他命類陽
    性反應而已，至其實際投與量之多寡，則每因安非他命之檢
    出與個人投與方式、投與量、體質、採尿時間，乃至檢驗儀
    器之精密度等諸多因素息息相關，而無從憑以精確推斷，遑
    論進而據以回推（自受驗者採集尿液之時間回推）其精確之
    投與時間。然則，自受驗者口服投與後所得檢測出安非他命
    之通常時間推斷，其投與時間距離其採尿時間最長可能不會
    超過4 日。此復曾經法務部調查局以90年4 月12日陸(一)字
    第90133335號函、行政院衛生署藥物食品檢驗局以81年2 月
    8 日（）藥檢壹字第001156號函釋在案。勾稽以觀，足見
    被告於本院審理時之任意性自白，與事實相符，堪可採信。
    再者，被告前於87年間，因初犯施用毒品案件（違反麻醉藥
    品管理條例），經臺灣基隆地方法院檢察署檢察官提起公訴
    ，乃法院猶未審理終結，旋又續犯施用毒品案件，經觀察、
    勒戒後，認無繼續施用毒品之傾向，於87年11月21日經釋放
    出所，並先、後由臺灣基隆地方法院檢察署檢察官於87年11
    月21日，以87年度偵字第4941號為不起訴處分確定；由本院
    於87年12月18日，以87年度易緝字第55號判決免刑確定。乃
    又二犯施用毒品案件，經觀察、勒戒後，認有繼續施用毒品
    之傾向，經法院裁定送強制戒治（90年1 月3 日始停止戒治
    付保護管束；乃於管束期間又三犯施用毒品案件致遭撤銷上
    開停戒處分，並於90年8 月7 日再度入所，俟91年1 月14日
    始因完成本次毒癮戒斷療程而經釋放出所），並由臺灣彰化
    地方法院檢察署檢察官提起公訴，經臺灣彰化地方法院於89
    年4 月10日，以89年度易字第278 號判決有期徒刑六月確定
    （已執畢）；再三犯施用毒品案件，由臺灣彰化地方法院檢
    察署檢察官提起公訴，經臺灣彰化地方法院於90年4 月20日
    ，以90年度易字第133 號判決有期徒刑七月確定（已執畢）
    ；復四犯施用毒品案件，由臺灣基隆地方法院檢察署檢察官
    提起公訴，經本院於90年10月19日，以90年度易字第530 號
    判決有期徒刑八月確定（已執畢）；又五犯施用毒品案件，
    由臺灣彰化地方法院檢察署檢察官提起公訴，經臺灣彰化地
    方法院於93年5 月6 日，以93年度易緝字第16號判決有期徒
    刑一年確定（已執畢）；再六犯施用毒品案件，由臺灣彰化
    地方法院檢察署檢察官提起公訴，經臺灣高等法院臺中分院
    於95年10月18日，以95年度上訴字第2022號判決有期徒刑一
    年一月確定（現正執行中），此觀諸卷附之臺灣高等法院被
    告前案紀錄表、前揭不起訴處分書、刑事判決所載內容自明
    。從而，本案事證明確，被告於初犯施用毒品案件之五年以
    內，再犯施用毒品之犯行，堪可認定，應依法論科。
二、論罪科刑：
  (一)查海洛因、安非他命類分別係毒品危害防制條例所列管之第
    一級、第二級毒品，此為該條例第二條第二項第一款、第二
    款所明定。按犯毒品危害防制條例第十條之罪（施用毒品罪
    ）者，檢察官應聲請法院裁定，令被告入勒戒處所觀察、勒
    戒，經勒戒處所陳報，認受觀察、勒戒人無繼續施用毒品傾
    向者，應即釋放，並為不起訴之處分；認有繼續施用毒品傾
    向者，即應聲請法院裁定令入戒治處所強制戒治，俟強制戒
    治期滿釋放，再為不起訴之處分。惟依上揭規定觀察勒戒或
    強制戒治執行完畢釋放後，五年內再犯毒品危害防制條例第
    十條之罪（施用毒品罪）者，檢察官即應依法追訴，毒品危
    害防制條例第二十條第一項、第二項、第二十三條第二項分
    別定有明文。
  (二)核被告於初犯施用毒品案件以後之五年以內，再犯施用第一
    級毒品海洛因、第二級毒品安非他命類之行為，係犯毒品危
    害防制條例第十條第一項之施用第一級毒品罪、同條第二項
    之施用第二級毒品罪。被告持有第一級毒品海洛因、第二級
    毒品安非他命類之低度行為，應分別為施用第一級、第二級
    毒品之高度行為所吸收，均不另論罪。
  (三)查起訴書雖誤繕被告施用毒品之時間暨地點，然此業據蒞庭
    檢察官於未變動其社會基本事實同一性之前提下，當庭更正
    如本判決事實欄之所載，此有本院審判筆錄在卷可稽；核此
    更正範圍，亦無礙於原起訴所特定之事實。本於檢察一體之
    原則，本院當以蒞庭檢察官所到庭更正者，為起訴所指之犯
    罪時、地。
  (四)被告前後多次施用第一級毒品海洛因，又前後多次施用第二
    級毒品安非他命類，均時間密接，且依社會通念，復足可認
    為係基於一個意思決定所為之具有反覆性及延續性之行為，
    乃學理上所稱之「集合犯」，應僅成立一罪。按刑事法若干
    犯罪行為態樣，本質上原具有反覆、延續實行之特徵，立法
    時既予特別歸類，定為犯罪構成要件之行為要素，則行為人
    基於概括之犯意，在密切接近之一定時、地持續實行之複次
    行為，倘依社會通念，於客觀上認為符合一個反覆、延續性
    之行為觀念者，於刑法評價上，即應僅成立一罪。學理上所
    稱「集合犯」之職業性、營業性或收集性等具有重複特質之
    犯罪均屬之，例如經營、從事業務、收集、販賣、製造、散
    布等行為概念者是（最高法院95年度臺上字第1079號判決意
    旨參照）。查毒品因均有高度之成癮性及濫用性；即一方面
    因「耐藥性」的影響，導致行為人必須逐漸增加施用劑量，
    方能達成其主觀之相同效果；他方面則因「生理依賴性」及
    「心理依賴性」的影響，導致行為人對毒品產生強烈渴求，
    而終至不能根絕。職此，立法實務固以戒斷行為人之毒癮（
    包括身癮及心癮）為其首要；惟倘行為人曾經刑事處遇方式
    助其戒斷毒癮，猶於短時間內再犯施用毒品，足見原所據以
    實施之治療程序，顯然不能收其實效，是乃明定應依法追訴
    處罰。據此可知，施用毒品之行為本身，顯然具有反覆性及
    延續性之特徵；準此，「持續多次施用」應屬此類犯罪之常
    態，倘認此為數行為，並對之為數罪評價，則恐與刑罰之過
    度評價禁止原則相悖，並有違憲法所揭櫫之比例原則。從而
    ，於刑法評價上，「持續多次施用」毒品，自應僅成立「集
    合犯」之實質一罪。
  (五)臺灣基隆地方法院檢察署96年度毒偵字第287、378、626、7
    04號所涉之被告乙○○施用第一級毒品海洛因、第二級毒品
    安非他命類等犯行，固未據一併起訴，惟因關此部分與業經
    起訴並經本院認定有罪之部分，核有「集合犯」之實質一罪
    關係，詳如前述，而為「同一案件」。本於國家刑罰權單一
    之原則，雖其未經一併起訴，然原起訴之效力當仍及於該未
    經起訴之「他部」，按諸審判不可分之原則，該「他部」即
    非可由檢察官另行追訴，而應由本院併予審理。特此指明。
  (六)被告所犯上開二罪，犯意各別，行為互殊，罪名不同，應予
    分論併罰。
  (七)查被告曾有如前所述之犯罪科刑及刑之執行情形，此有臺灣
    高等法院被告前案紀錄表在卷可稽，其於有期徒刑執行完畢
    後，五年以內，故意再犯本起最重本刑有期徒刑以上之罪，
    為累犯，應依刑法第四十七條第一項規定，分別加重其刑。
  (八)本院審酌被告犯罪之動機、吸食頻率、曾有施用毒品之前科
    仍不知戒除，惟慮及其犯後坦承犯行、所犯乃戕害自己身心
    健康，尚未危及他人等一切情狀，分別量處如主文所示之刑
    ，併定其應執行之刑。
  (九)扣案之白色粉末3 包（驗餘後淨重合計0.6 公克），核屬毒
    品危害防制條例所明定列管之第一級毒品海洛因，有法務部
    調查局96年1 月9 日調科壹字第09623002560 號鑑定書、96
    年3 月17日調科壹字第09623023950 號鑑定書、96年3 月17
    日調科壹字第09623023980 號鑑定書各1 件在卷可佐，併同
    無法與之完全析離之分裝袋3 只，均應依毒品危害防制條例
    第十八條第一項前段規定，宣告沒收併銷燬之。至扣案之注
    射針筒1 支，則係被告所有，供本案犯罪之所用，此亦據被
    告敘明在卷；兼以係一般市售之藥用注射針筒，而非專供施
    用毒品之器具，此亦經本院當庭勘驗無誤（參見本院審判筆
    錄），爰依刑法第三十八條第一項第二款規定，併予宣告沒
    收。
據上論斷，應依刑事訴訟法第二百七十三條之一第一項、第二百
九十九條第一項前段，毒品危害防制條例第二十三條第二項、第
十條第一項、第二項、第十八條第一項前段，刑法第十一條、第
四十七條第一項、第三十八條第一項第二款、第五十一條第五款
，判決如主文。
本案經檢察官甲○○到庭執行職務。
中　　華　　民　　國　　96　　年　　4 　　月　　9 　　日
                  刑事第三庭法  官  王慧惠
以上正本證明與原本無異。
如不服本判決應於收受本判決後10日內向本院提出上訴書狀，其
未敘述上訴理由者，並得於提起上訴後10日內向本院補提理由書
狀（均須按他造當事人之人數附繕本。）「切勿逕送上級法院」
中　　華　　民　　國　　96　　年　　4 　　月　　9 　　日
                            書記官  王一芳
附錄論罪法條：
毒品危害防制條例第10條第1項、第2項
施用第一級毒品者，處 6 月以上 5 年以下有期徒刑。
施用第二級毒品者，處 3 年以下有期徒刑。
